臺灣高等法院民事判決
107年度上更二字第32號
上  訴  人  林澭璿
訴訟代理人  陳家慶律師
被  上訴人  地中海大廈管理委員會

法定代理人  黃秀緞
訴訟代理人  張智婷律師
            莫詒文律師
上  一  人
複  代理人  王博正律師           
上列當事人間請求返還土地等事件，上訴人對於中華民國109年8
月12日本院判決，聲請補充判決，本院判決如下：
    主  文
原判決關於駁回上訴人後開第二項之訴部分廢棄。
被上訴人應將坐落新北市○○區○○里○段○○○○段○○○○○地號土地上，
如附圖所示第三區土地上之I部分之地面磁磚（面積二六六平方
公尺）占用部分土地返還上訴人。
    理  由
一、按訴訟標的之一部或訴訟費用，裁判有脫漏者，法院應依聲
    請或依職權以判決補充之，民事訴訟法第233條第1項定有明
    文。查本件上訴人對於臺灣士林地方法院100年度訴字第139
    5號判決（下稱原判決）提起上訴，原請求被上訴人拆除坐
    落新北市○○區○○里○段○○○○段00000○00000○0000○0000地號土
    地（下依序稱31-41、31-55、1-76、1-45地號土地，並合稱
    系爭土地）上如原判決附圖（下稱附圖）第一區L、M所示裝
    飾牆及磚造圍牆、魚池、第二區J、K所示花臺（含植栽）、
    磚造圍牆、磚造階梯、第三區D、G所示石桌椅、涼亭及棧板
    公園造景、磚造階梯等地上物（下稱系爭地上物）及附圖所
    示第三區土地上I部分地面磁磚（下稱I區地上物）、請求返
    還系爭土地暨相當於租金之不當得利【見本院102年度上字
    第136號（下稱136號事件，所為判決下稱136號判決）卷第1
    55頁】。嗣經本院判決後，為最高法院發回更審，除確定（
    拆除I區地上物部分，業經本院以136號判決駁回上訴人之上
    訴，未經其聲明不服，見136號事件卷第163頁、164頁背面
    、最高法院104年度台上字第606號卷第99至101頁）或撤回
    （拆除系爭地上物之訴，因上訴人合法變更聲明求為判命被
    上訴人返還系爭地上物之判決並經裁判，視為撤回，見本院
    104年度上更一字第35號卷一第130頁背面、卷二第26頁背面
    ）部分外，上訴人於本院言詞辯論期日更正返還土地之範圍
    為系爭地上物、I區地上物占用部分土地（見本院卷二第151
    頁），聲明請求：㈠原判決關於駁回上訴人後開第2項、第3
    項部分廢棄。㈡被上訴人應將系爭土地如附圖所示系爭地上
    物、I區地上物占用部分返還予上訴人。㈢被上訴人應自100
    年4月1日起至返還前項土地之日止，按月給付上訴人新臺幣
    21,744元。㈣前項聲明，願供擔保請准宣告假執行。
二、本院於109年8月12日所為判決（下稱8月12日判決）僅就上
    訴人請求被上訴人將系爭土地如附圖所示系爭地上物占用部
    分返還予上訴人，及請求被上訴人給付相當於租金不當得利
    部分予以裁判，關於上訴人請求被上訴人將系爭土地如附圖
    所示I區地上物占用部分返還予上訴人部分，應補充判決。
三、查上訴人為系爭土地之所有權人，被上訴人無權占有I區地
    上物坐落土地，且上訴人並無權利濫用等情，均援用8月12
    日判決之事實及理由欄三㈠之認定。
四、從而，上訴人依民法第767條第1項前段規定，請求被上訴人
    返還I區地上物坐落土地予其，為有理由，應予准許。原判
    決就上開應准許部分，為上訴人敗訴之判決，尚有未洽，上
    訴意旨求予廢棄改判，為有理由，應由本院予以廢棄改判。
    8月12日判決漏未就此部分為廢棄之裁判，自屬裁判有脫漏
    ，上訴人就此部分聲請補充判決，洵屬適法，應予准許，茲
    補充判決如主文第1項、第2項所示。至8月12日判決已就原
    判決訴訟費用裁判（除確定部分外）全部廢棄改判，經補充
    判決後訴訟費用之負擔比例亦無變動，爰不另更正8月12日
    判決訴訟費用之諭知；又上訴人主張因被上訴人無權占有I
    區地上物坐落土地所生相當於租金不當得利部分，8月12日
    判決已就上訴人上開聲明㈢部分全部為裁判，縱判決理由中
    未論及I區地上物，亦僅理由不備，不生脫漏裁判之問題，
    上訴人此部分聲請補充判決，則非有據；惟上訴人於109年8
    月26日既就此部分聲請補充判決，核其真意係對8月12日判
    決該部分聲明不服之意，不論其形式如何，仍應以上訴論（
    最高法院102年度台抗字第232號裁定可參），均附此敘明。
五、依民事訴訟法第233條第1項規定，爰補充判決如主文。
中　　華　　民　　國　　110 　年　　1 　　月　　8 　　日
                  民事第二十三庭
                        審判長法  官  蕭胤瑮
         　　　 　　　　　　　法  官　楊舒嵐
        　　　　　　　　　　　法  官　許勻睿
正本係照原本作成。
如不服本判決，應於收受送達後20日內向本院提出上訴書狀，其
未表明上訴理由者，應於提出上訴後20日內向本院補提理由書狀
（均須按他造當事人之人數附繕本）上訴時應提出委任律師或具
有律師資格之人之委任狀；委任有律師資格者，另應附具律師資
格證書及釋明委任人與受任人有民事訴訟法第466條之1第1項但
書或第2項（詳附註）所定關係之釋明文書影本。如委任律師提
起上訴者，應一併繳納上訴審裁判費。
中　　華　　民　　國　　110 　年　　1 　　月　　8 　　日

　　　　　　　　　　　　　    書記官  秦湘羽
附註：
民事訴訟法第466條之1（第1項、第2項）：
對於第二審判決上訴，上訴人應委任律師為訴訟代理人。但上訴
人或其法定代理人具有律師資格者，不在此限。
上訴人之配偶、三親等內之血親、二親等內之姻親，或上訴人為
法人、中央或地方機關時，其所屬專任人員具有律師資格並經法
院認為適當者，亦得為第三審訴訟代理人。